臺灣高等法院臺南分院刑事判決　　　　　　　　九十三年度上易字第一六五號　Ｃ
　　　上　訴　人　臺灣雲林地方法院檢察署檢察官
　　　被　　　告　丙　○　○
右上訴人因被告詐欺案件，不服臺灣雲林地方法院九十二年度易字第二○四號中華民
國九十三年三月三十日第一審判決（起訴案號：臺灣雲林地方法院檢察署九十一年度
偵緝字第三四號、九十一年度偵字第一六四七號），本院判決如左：
      主      文
上訴駁回。
      理      由
一、公訴意旨略以：被告丙○○（原名洪殷閔）有槍砲彈藥刀械條例等多項前科，仍
    不知檢束行為，明知其個人之經濟狀況不佳，無力支付如附表一所示之支出，乃
    基於意圖為自己不法所有之概括犯意，連績於附表一所示之民國（下同）八十九
    年六月二十三日起，至九十年二、三月間，向附表一所示甲○○等六人藉口做國
    際買賣為由，先後多次分向如附表一所示編號２、３、４、５之人，訂購如附表
    一所示大批之紅蘿蔔等蔬菜，合計價值新台幣（下同）二百一十六萬一千四百九
    十元，並將該等蔬菜運至如附表一所示編號１甲○○之冰庫冰存再行銷售，且於
    附表一編號６所示之期間，佯僱乙○○搬運附表一編號５所示丁○○之高麗菜等
    蔬菜二貨櫃，至甲○○之冰庫冰存，詐得冰庫費用二十二萬五千四百零五元及搬
    運費八萬，合計得不法利益三十萬五千四百零五元，並分別交付如附表二所示之
    明知無從兌現之支票五張及本票一張，以應付如附表二之註所示之人，嗣經提示
    均因存款不足及已拒絕往來等由退票，本票部分則無從兌現，且人亦不知去向，
    甲○○等人始知受騙。因認丙○○同涉犯刑法第三百三十九條詐欺罪嫌等語。
二、按犯罪事實應依證據認定之，無證據不得推定其犯罪事實；又不能證明被告犯罪
    者，應諭知無罪之判決，刑事訴訟法第一百五十四條、第三百零一條第一項分別
    定有明文。又犯罪事實之認定，應憑真實之證據，倘證據是否真實尚欠明確，自
    難以擬制推測之方法，為其判斷之基礎；而認定犯罪事實之證據係指足以認定被
    告確有犯罪行為之積極證據而言，該項證據自須適合於被告犯罪事實之認定，始
    得採為斷罪資料，最高法院著有民國五十三年臺上字第六五六號、二十九年上字
    第三一０五號判例可參。且刑事訴訟上證明之資料，無論其為直接或間接證據，
    均須達於通常一般之人均不致有所懷疑，而得確信其為真實之程度，始得據為有
    罪之認定，若其關於被告是否犯罪之證明未能達此程度，而有合理懷疑之存在，
    致使無從形成有罪之確信，根據「罪證有疑，利於被告」之證據法則，即不得遽
    為不利被告之認定，亦有最高法院七十六年臺上字第四九八六號判例可稽。其以
    情況證據（即間接證據）斷罪時，尤須基於該證據在直接關係上所可證明之他項
    情況事實，本乎推理作用足以確證被告有罪，方為合法，不得徒憑主觀上之推想
    ，將一般經驗上有利被告之其他合理情況逕予排除，此觀諸最高法院三十二年上
    字第六七號判例自明。次按，刑法第三百三十九條第一項詐欺罪之成立，以意圖
    為自己或第三人不法所有，以詐術使人將本人或第三人之物交付為要件，所謂以
    詐術使人交付，必須被詐欺人因其詐術而人陷於錯誤，若其所用方法，不能認為
    詐術，亦不致使人陷於錯誤，即不構成該罪，最高法院四十六年臺上字第二六０
    號亦著有判例可資參照。
三、本件公訴人認被告丙○○涉有連續詐欺取財與連續詐欺得利罪嫌，無非係以告訴
    人三崧貿易有限公司之代理人戊○○、甲○○、己○○、庚○○、丁○○、乙○○等人之指訴，及如起訴書附表二編號１、２、３之支票發票日均係在九十年四
    月二十日之支票拒絕往來後，暨合作金庫虎尾分行九十一年五月九日合金虎字第
    ０九一０００一五四六號函等為其論據。訊據被告堅詞否認有何前揭犯行，並辯
    稱：支票早已經簽發，且均係在發票日前就將票給他們，與告訴人有好幾年生意
    往來，這次是因貨品本來都是過年前要運到馬來西亞，因船公司問題，貨延後到
    ，無法賣出去，才沒辦法付錢，並無詐騙的意思等語。
四、經查：
  (一)證人庚○○於原審審理時結證稱：「與被告做生意約五、六年了，從八十六、七
    年開始。」「作蔬菜外銷。」，「在產地我們負責採購包裝，由被告負責出口。
    」，「前幾年你們生意往來都是正常的。」，「都是在年底的時候，他跟我們買
    蔬菜，總金額約一百萬左右。」，「只有在最後一年，是九十年間，退票的時候
    才沒有維持正常。」，「退票金額有三十幾萬的票及積欠三十幾萬元的現金。」
    「最後一年的交易金額總額差不多也是一百萬左右，只是他有先付一些訂金及工
    資。」，「訂金及工資部分約三十幾萬。」，「事後我們有與被告一起去新加坡
    、馬來西亞，那邊的貿易商跟我們講說因為貨慢到，沒有辦法賣出去，貨款沒有
    辦法收。」，「我是覺得被告有盡量在籌錢，說有錢的時候就會還我。」，「剛
    開始的時候都很正常，之前給的都很正常。被告跳票後，就沒有再向我進貨了。
    」等語（見原審卷九六頁）。
  (二)證人乙○○於原審審理時結證稱：「運幾次貨，就拿幾次錢。有，有拿過三、五
    萬幾次，最後有九萬多元沒有拿，因為很久沒有拿到，所以就有找洪先生，差不
    多前年過年的時候，有與洪先生一起去馬來西亞，就看到第一批貨還在倉庫，本
    來那一批貨是應該在尾牙之前就應該到的，之後又去新加坡，運到新加坡的貨也
    是晚到，因為新加坡的貨是要新鮮的，但那些運到的貨已經黑掉了，我們在那裡
    待了一天就回來了。」，「（檢察官問：這九萬多元的運費沒有拿到，是否覺得
    是洪先生騙你的？）我不會這樣想，祇是向他拿拿不到錢，希望將錢拿回來而已
    等語（見原審卷九四頁）。
  (三)證人己○○於原審審理時結證稱：「退票之前，交易都正常。」，「本次被告沒
    有給我訂金，有給我一張票，但票根本沒有辦法兌現。被告也沒有還錢。是二月
    十五日給我票，本次交易是從九十年一月十四日到二月二十八日。」等語（見原
    審卷七九頁）。證人庚○○、乙○○、己○○與被告間之生意往來時間不短，且
    之前交易情形正常，本件係貨品延滯而枯黑，以致於交易不成，方產生貨款拿不
    到之情，業經上開證人於審理交互詰問時證述無訛，可見被告對於庚○○、乙○○、己○○三人並無施用詐術而使其交付貨品之犯行甚為明確。
  (四)證人甲○○於原審審理時結證稱：「之前是有合作過，此次有先付一些貨款。提
    出告訴後，被告有交付本票，但未兌現。」等語（見原審卷七十八頁）。
  (五)證人丁○○於偵查中結證稱：「去年的過年前吃尾牙的那段時間前後，出了二貨
    櫃高麗菜給被告被告交付一張八萬元的票，但跳票，也找不到被告。」等語（見
    九十年偵字四八一０號第十七頁）。
  (六)證人陳茂祥於原審審理時結證稱：被告跟我報關有三年，貿易都很正常。約一年
    十幾個貨櫃等語（見原審卷九八頁），並有進口報單在卷可稽。暨上開證人庚○○、乙○○二人同時證明有隨同被告前往馬來西亞探明為何不能交貨，其確係因
    報關與船運問題而致等情，故被告辯稱：與告訴人有好幾年生意往來，這次是因
    貨品本來都是過年前要運到馬來西亞，因船公司問題，貨延後到，無法賣出去，
    才沒辦法付錢，不是用騙術騙的等語，堪認可採。從而，證人甲○○、丁○○二
    人所述實不足採為被告不利之認定。
  (七)證人三崧貿易公司負責人戊○○於偵查時結證稱：「被告欠四十六萬三千四百九
    十元。支票開三張共四十七萬，全部退票，第一張是九十年的四月三十日，第二
    張是五月三十一日，第三張是六月三十日，但是他的票在九十年四月二十日就拒
    絕往來了。支票是九十年二月六日簽發的。」等語（見偵查卷九十二年三月三十
    一日偵訊筆錄），又於原審審理時結證稱：【法官問：你與被告交易情形為何？
    】我們是進口紅蘿蔔給他，約進了幾批給他，目前跟他請求的是三張支票，就是
    附表一編號一至編號三的支票，是我們在二月六日拿到的。」等語（見原審卷四
    十頁），可知被告辯稱：支票早已經簽發，且均係在發票日前就將票給他們等語
    ，應屬事實。參之許慎之合作金庫銀行虎尾分行支存帳號0000000000
    00－0號，自九十年二月六日至同年三月間，支票兌領正常，其間有六萬餘元
    、八萬餘元、十萬餘元、十六萬餘元不等之兌領，有合作金庫銀行虎尾分行九十
    二年六月六日合金虎字第０九二００二七二０號函所附上揭帳戶之存款往來對帳
    單在卷可參，被告於簽發上揭支票予證人時，應不能預見上揭支票之簽發會發生
    上述報關問題不獲兌現，而非以退票為手段，使證人陷於錯誤，批貨給被告，被
    告未能給付貨款，應係生意上週轉困難所致。
五、再查：被告與證人等交易所用之其女友許慎所有合作金庫銀行虎尾分行支存帳號
    000000000000－0號係於八十九年三月三十一日開戶，九十年四月
    二十日拒絕往來，其間有十餘萬元、二十餘萬元、一百萬元（八十九年七月三日
    兌領、八十九年七月三十一日兌領）、四十餘萬元、三十餘萬元、數千元、數百
    元不等之票據兌領，而同戶名同銀行之活儲帳號000000000000－0
    號，係於八十九年三月九日開戶，其間存款結額有十餘萬元、二十餘萬元、三十
    餘萬元、四十餘萬元、數千元、數百元不等之數額，有合作金庫銀行虎尾分行九
    十二年六月六日合金虎字第０九二００二七二０號函所附之存款往來對帳單、拒
    絕往來戶分戶明細帳、各類存款分戶交易明細表可憑，雖該支存帳號存款餘額甚
    低，活儲帳號存款餘額有時亦不高，然上揭支存帳戶及活儲帳戶之使用期間非短
    ，況且一般人均將資金先存於活儲帳戶，可生利息，待須支應支票債務時，始將
    金額轉入支票存戶，而其支票存戶亦有多次兌領之紀錄，公訴人徒憑被告所使用
    上開帳戶某部分之存款額度遽爾推斷被告係買空賣空，有詐欺取財及詐欺得利之
    犯意云云，尚有未洽。況前開合作金庫銀行虎尾分行九十二年六月六日合金虎字
    第０九二００二七二０號函所附帳號000000000000－0號往來明細
    資料中，被告自八十九年五月十五日起至九十年三月九日止，共計支付票款金額
    一千零六十一萬五千一百五十八元（見原審卷第五十一頁至六十一頁），其於九
    十年四月二十日遭拒絕往來後，共積欠票款共計三百二十一萬一千八百九十五元
    （見如起訴書附表一、二所載），相較其已支付之支票款為少，故被告實無必要
    為詐騙如起訴書附表一、二所載金額而支付票款款項達額一千零六十一萬五千一
    百五十八元，可見本件實係被告因週轉不靈倒閉，非屬惡意詐欺情形。
六、綜上所述，本件依調查所得證據，尚不足以證明被告丙○○確有公訴人所指有詐
    欺取財、詐欺得利犯行，此外復查無其他證據足資證明被告丙○○確有上開犯行
    ，故被告丙○○被訴詐欺取財、詐欺得利罪嫌，尚屬不能證明，原審因予諭知被
    告無罪，本院經核於法並無不合。檢察官上訴意旨，仍執陳詞，指摘原判決不當
    ，為無理由，應予駁回。
據上論斷，應依刑事訴訟法第三百六十八條，判決如主文。
本案經檢察官吳萃芳到庭執行職務。
中    華    民    國      九十三      年      七      月      二十一    日
                                  臺灣高等法院臺南分院刑事第三庭
                                      審判長法官  陳    義    仲
                                            法官  宋    明    蒼
                                            法官  楊    子    莊
右正本證明與原本無異。
不得上訴。
                                      法院書記官  王    全    龍
中    華    民    國      九十三      年      七      月      二十二    日
